【裁判字號】    89,上易,2944
【裁判日期】    900117
【裁判案由】    贓物
【裁判全文】
臺灣高等法院臺中分院刑事判決                  八十九年度上易字第二九四四號
    上  訴  人
    即  被  告  丙○○
右上訴人因贓物案件，不服臺灣彰化地方法院八十九年度易字第四六三號中華民國八
十九年八月二十四日第一審判決（起訴案號：臺灣彰化地方法院檢察署八十九年度偵
緝字第三十六、三十七號），提起上訴，本院判決如左：
      主  文
原判決關於故買贓物罪部分撤銷。
丙○○故買贓物，累犯，處有期徒刑肆月，如易科罰金，以參佰元折算壹日。
其餘上訴駁回。
      事  實
一、丙○○曾於民國（以下同）八十六年間，因過失致死案件，經原審法院判處有期
    徒刑三月確定，甫於八十七年一月十三日易科罰金執行完畢，仍不知悔改，復於
    八十八年七月初某日，明知唐金明（另案審理中）在彰化縣彰化市○○路「麥當
    勞」店內所交付之陳淑敏駕照及吳罔留之健保卡係唐金明所侵占之遺失物，為贓
    物，竟仍予以收受。其另於同年月十日上午六時許，在彰化縣彰化市○○○街七
    巷五八號住處，明知乙○○（另案審理中）所持有之大衛杜夫香煙三十三條及特
    級金門高梁酒三箱係來路不明之贓物（該物品為丁○○○所有，於八十八年七月
    十日凌晨三、四時許，在南投縣國姓鄉○○路○段二一九號遭乙○○竊取），竟
    仍以新台幣（以下同）八千元之價格向乙○○買受。嗣於八十八年七月十日下午
    三時三十分許，在彰化縣彰化市○○○街七巷五八號住處為警查獲，並扣得上開
    陳淑敏之駕照、吳罔留之健保卡、大衛杜夫香煙三十三條及特級金門高梁酒三箱
    。
二、案經台中市警察局第四分局報請台灣彰化地方法院檢察署檢察官偵查起訴。
       理  由
一、訊據上訴人即被告丙○○固坦承於右揭時、地收受前開物品之事實，雖矢口否認
    知悉前揭物品為贓物，並辯稱略以：陳淑敏等人之證件係唐金明所拾獲，請伊代
    為寄回原主，伊尚未寄回即遭查獲，又香煙及酒係乙○○向伊買車，用以抵償車
    款，伊並不知該物品為贓物云云。惟查，右揭事實業據被害人丁○○○、吳罔留
    及陳淑敏之夫陳光前指訴明確，且被告於警訊中即坦承上開香煙及酒係乙○○於
    八十八年七月十日上午六時拿來伊住處，係以八千元之代價購買，且知道前開物
    品係乙○○偷來等語不諱，又乙○○於警訊中亦供稱：伊打電話予丙○○，告知
    丙○○有一批贓物要賣予她等語。雖被告及乙○○於偵查中均翻異前供，二人均
    辯稱：係以前開酒抵償車款，丙○○不知係贓物云云，證人乙○○於偵查中供稱
    ：因向丙○○借車，後因撞毀，再以二十萬元代價購買，該車係八五年份之裕隆
    車款云云；被告丙○○則於偵查中供稱：其於八十八年一、二月間，以二十萬元
    將車號Ａ七─八二Ｏ一一自小客車賣給乙○○，前開菸酒用以抵償車款，且不知
    道乙○○之職業云云；被告丙○○嗣於偵查中又改稱：伊係於八十八年一、二月
    間認識乙○○，八十八年七月初將雅哥車號ＯＭ─九八０九號自小客車賣與乙○
    ○云云，乙○○於原審法院訊問時稱：該車子撞壞了放在保養廠云云，惟匯聯汽
    車股份有限公司函稱：車號０Ｍ─九八０九號自小客車於八十九年三月二日委託
    協尋公司於鹿港鎮安康與安康一巷口取回，取回時該車外表並無大撞損等語，此
    有該公司函一份在卷可稽，是以該車並非如被告所稱因撞毀而由乙○○以二十萬
    元購買，退一步言，縱認乙○○所交付之菸酒係以抵償車款，亦係故意有償取得
    贓物之所有權，仍為「故買」，況被告供稱並不知悉乙○○之職業，乙○○於清
    晨六時之際所帶來之菸酒，被告自應有合理懷疑上開菸酒之來源係贓物，是以被
    告所辯不知該菸酒為贓物顯係事後卸責之詞，不足採信。另唐金明於偵查中供稱
    ：因丙○○之健保卡及駕照遭扣留而需要上開證件，所以將拾獲之陳淑敏之駕照
    及吳罔留之健保卡交給丙○○，且丙○○知道該證件是撿來等語，且唐金明如欲
    將拾獲之陳淑敏等人之證件寄還，何需勞煩被告，更何況被告又稱其與唐金明已
    分手，是以被告顯係明知前開證件係唐金明侵占遺失物之贓物，仍收受之，其所
    辯顯係事後卸責之詞，不足採信，本件事證已臻明確，被告犯行均堪認定。本件
    事證明確，被告請求再傳證人乙○○及唐金明作證，惟上開證人已於原審法院供
    述明確，本院認為核無必要，併此敘明。
二、核上訴人即被告所為，係犯刑法第三百四十九條第一項之收受贓物罪及同條第二
    項之故買贓物罪。被告所犯上開二罪，犯意各別，犯罪構成要件不同，應予分論
    併罰。又被告曾於八十六年間，因過失致死案件，經原審法院判處有期徒刑三月
    確定，甫於八十七年一月十三日易科罰金執行完畢，此有台灣彰化地方法院檢察
    署刑案資料查註紀錄表在卷可稽，其於受有期徒刑執行完畢五年以內再犯有期徒
    刑以上之本罪，為累犯，均應依法加重其刑。原審法院就被告收受贓物罪部分適
    用刑法第三百四十九條第一項、第四十一條、第四十七條，罰金罰鍰提高標準條
    例第一條前段、第二項之規定並審酌被告犯罪之動機、目的、犯罪所生之危害及
    犯罪後之態度等一切情狀，量處拘役伍拾日，並諭知易科罰金之折算標準。認事
    用法俱無不合，量刑亦稱妥適，被告上訴意旨否認犯罪，空言指摘原判決不當，
    並無可取，為無理由，應予駁回。至於故買贓物罪部分，原審論罪科刑固非無見
    ，惟查被告行為後，刑法第四十一條原規定所犯最重本刑為三年以下有期徒刑之
    罪，而受六個月以下有期徒刑或拘役之宣告，因身體、教育、職業或家庭之關係
    ，執行顯有困難者得為易科罰金，已修正為同條第一項前段為所犯最重本刑為五
    年以下有期徒刑之刑之罪，而受六個月以下有期徒刑或拘役之宣告，因身體、教
    育、職業、家庭之關係或其他正當事由，執行顯有困難，得為易科罰金，並於九
    十年一月十日修正公佈，同年一月十二日生效，比較新舊法以新法較有利於行為
    人，原審就故買贓物罪部分，未及比較適用，並為被告有利之認定，尚有未洽，
    被告上訴意旨否認犯罪，雖不足取，但原判決此部分既有可議即屬無可維持，應
    由本院將原判決此部分撤銷改判，爰審酌被告犯罪之動機、目的、手段，犯罪時
    所受之刺激及其品性、生活狀況、智識程度、犯罪所生之損害，及犯罪後態度等
    一切情狀。量處如主文第二項所示之刑，並諭知易科罰金之折算標準。
據上論結，應依刑事訴訟法第三百六十八條，第三百六十九條第一項前段、第三百六
十四條、第二百九十九條第一項前段、刑法第二條第一項前段、第三百四十九條、第
二項、第四十一條第一項前段、第四十七條，罰金罰鍰提高標準條例第一條前段、第
二項判注如主文。
本案經檢察官甲○○到庭執行職務。
中      華      民      國      九十      年      一      月    十七    日
                                  臺灣高等法院臺中分院刑事第四庭
                                        審判長法  官  洪  耀  宗
                                              法  官  吳  重  政
                                              法  官  吳  重  政
右正本證明與原本無異。
不得上訴。
                   書記官  林  水  濱
中      華      民      國      九十      年      一      月    十八    日
                                                                        Ｄ


司法院資訊處製作；財團法人民間司法改革基金會備份。
